【裁判字號】    92,上訴,2147
【裁判日期】    921210
【裁判案由】    貪污治罪條例等
【裁判全文】
臺灣高等法院臺中分院刑事判決                  九十二年度上訴字第二一四七號
    上  訴  人
    即  被  告  甲○○
    公設辯護人  本院公設辯護人  王金陵
右上訴人因貪污治罪條例等案件，不服臺灣彰化地方法院九十二年度訴字第八二一號
，中華民國九十二年九月十九日第一審判決（起訴案號：臺灣彰化地方法院檢察署九
十二年度偵字第四六一九號），提起上訴，本院判決如左：
    主      文
原判決撤銷。
甲○○連續依據法令從事公務之人員，侵占公有財物，處有期徒刑貳年，褫奪公權貳
年。緩刑參年。
    事      實
一、甲○○於民國九十一年六月二十五日擔任交通部公路總局台中區監理所彰化監理
    站（下簡稱彰化監理站）車輛管理股文書士，負責車輛報廢、繳銷車牌並車籍異
    動等業務，為依據法令從事公務之人員，竟基於意圖為自己不法所有之概括犯意
    ，於九十一年十一月起至九十二年三月間止，辦理前項業務期間，利用職務登載
    之便，連續乘車主張文才、梁滿鳳、李美玲、施慧芬、林美蘭、蔣銀屈、陳若青
    、童雲權、莊春政、劉麗棉、曾詠輝及陳家欣等人，前來彰化監理站辦理機車報
    廢手續時，將機車報廢後前開車主所需補繳之燃料費補增費用，侵吞入己，並以
    不開立收據與上開車主，改交付其等收據證明聯之方式，使車主誤以為所有之機
    車報廢手續已完成，並因此不會再被通知補繳燃料費補增費用而向彰化監理站反
    應報繳程序有異。甲○○以前開方式侵占上述款項得逞後，為免彰化監理站人員
    發覺，於每次侵占後，便將實際收受車主繳納報廢機車所需補繳之燃料費補增費
    用收據聯，於下班前，以車主申請報廢機車後改撤回申請等不實之理由，提呈由
    不知情之股長賴欽發核章，並於得款後，以忘記撤銷該等車主機車報廢登記為由
    ，將該等原已在電腦內鍵入報廢機車之案件，以其個人電腦登錄代碼後，進入電
    腦異動作業補登系統，製作不實之電腦日報表，記載車主所繳交之補繳補增費用
    作廢，而以此方式連續侵占公有財物，共計達新台幣（下同）二萬六千四百六十
    三元，並致生損害於前開報廢機車車主及彰化監理站對該等機車報廢業務審核之
    正確性。
二、案經法務部調查局中部地區機動工作組移送臺灣彰化地方法院檢察署檢察官偵查
    起訴。
    理       由
一、右揭犯罪事實業據被告甲○○於法務部調查局中部地區機動工作組調查時、檢察
    官偵查中、原審審理並本院審理時坦承不諱，核與證人即彰化監理站車輛管理股
    股長賴欽發於偵、審中證述相符，並有車主張文才等人之證述筆錄及被告自白書
    、彰化監理站機車異動歷史查詢紀錄單、收回號牌機車車輛異動登記書、作業日
    報表影本等資料在卷可證，被告犯行堪以認定。
二、核被告所為係犯刑法第二百十六條行使登載不實公文書罪及貪污治罪條例第四條
    第一項第一款之侵占公有財物罪。其登載不實之低度行為為連續行使之高度行為
    所吸收，不另論罪。被告所犯上開二罪，均各時間緊接，犯罪構成要件相同，依
    連續犯規定各論以一罪，除所犯侵占公有財物罪之最重本刑無期徒刑依刑法第六
    十五條第一項規定不得加重外，餘併加重其刑。所犯連續行使登載不實公文書罪
    與連續侵占公有財物罪間，具有方法結果之牽連犯關係，從一重之連續侵占公有
    財物罪處斷。被告犯侵占公有財物罪，情節輕微，而其所得財物在新台幣五萬元
    以下，依貪污治罪條例第十二條第一項規定減輕其刑。並先加重再減輕之。又被
    告犯罪被發覺後，於法務部調查局中部地區機動工作組調查時及檢察偵查中自白
    ，此業據證人彰化監理站股長賴欽發與法務部調查局中部地區機動工作組魏毓良
    到庭證述屬實，並有偵查筆錄可證，被告並自動繳交全部所得財物二萬六千四百
    六十三元，有交通部公路總局台中區監理所彰化監理站收款通知書一紙附卷可參
    ，依同條例第八條第二項前段規定減輕其刑，並遞減輕之。復審酌被告之夫失業
    ，兒女三人均在學，家庭經濟重擔賴被告一人，被告一時失慮，為家計鋌走險，
    致犯本件重罪，所得僅二萬餘元，其犯罪之情狀尚堪憫恕，依其情節，即處以減
    輕後之最輕刑，仍嫌過重，可謂情輕法重，應依刑法第五十九條規定再遞酌減其
    刑。原審對被告論罪科刑固非無據。惟被告登載不實之低度行為為連續行使之高
    度行為所吸收，不另論罪，原判決一方面為相同之認定，另方面又認應成立連續
    登載不實罪，理由矛盾。被告上訴雖未指摘原判決有何違誤，但原判決既有上開
    可議，即應予撤銷改判。審酌被告素行良好，犯罪動機係為家計，所得不多，犯
    罪後坦承犯行，態度良好等一切情狀，量處如主文所示之刑，併依貪污治罪條例
    第十七條規定宣告褫奪公權貳年。又被告未曾受有期徒刑以上刑之宣告，經此教
    訓，應知所警愓，無再犯之虞，本院認其刑以暫不執行為適當，併予宣告緩刑參
    年，以啟自新。被告所得財物二萬六千四百六十三元已全部自動繳交，不另依同
    條例第十條規定追繳或追徵或以其財產抵償之。
據上論斷，依刑事訴訟法第三百六十九條第一項段、第三百六十四條、第二百九十九
條第一項前段，貪污治罪條例第四條第一項第一款、第十二條第一項、第八條第二項
前段、第十七條，刑法第十一條前段、第五十六條、第二百十六條、第二百十三條、
第五十五條後段、第五十九條、第三十七條第三項、第七十四條第一款，判決如主文
。
本案經檢察官王秀雄到庭執行職務。
中      華      民      國      九十二     年    十二     月     十     日
                                臺灣高等法院臺中分院刑事第九庭
                                      審判長法  官  陳  筱  珮
                                            法  官  趙  春  碧
                                            法  官  康  應  龍
右正本證明與原本無異。
如不服本判決應於收受送達後十日內向本院提出上訴書狀，其未敘述上訴之理由者並
得於提起上訴後十日內向本院補提理由書（均須按他造當事人之人數附繕本）。
                                            書記官  劉  智  文
中      華      民      國      九十二     年    十二     月    十一    日
所犯法條：
中華民國刑法第二百十六條：
行使第二百十條至第二百十五條之文書者，依偽造、變造文書或登載不實事項或使登
載不實事項之規定處斷。
中華民國刑法第二百十三條：
公務員明知為不實之事項，而登載於職務上所掌之公文書，足以生損害於公眾或他人
者，處一年以上七年以下有期徒刑。
貪污治罪條例第四條：
有下列行為之一者，處無期徒刑或十年以上有期徒刑，得併科新台幣一億元以下罰金
：
一  竊取或侵占公用或公有器材、財物者。
二  藉勢或藉端勒索、勒徵、強占或強募財物者。
三  建築或經辦公用工程或購辦公用器材、物品，浮報價額、數量、收取回扣或有其
    他舞弊情事者。四以公用運輸工具裝運違禁物品或漏稅物品者。
五  對於違背職務之行為，要求、期約或收受賄賂或其他不正利益者。
前項第一款至第四款之未遂犯罰之。
                                                                        Ｒ


司法院資訊處製作；財團法人民間司法改革基金會備份。
